【裁判字號】    89,訴,1244
【裁判日期】    891020
【裁判案由】    違反懲治盜匪條例等
【裁判全文】
臺灣桃園地方法院刑事判決                        八十九年度訴字第一二四四號
    公  訴  人  臺灣桃園地方法院檢察署檢察官
    被      告  戊○○
    指定辯護人  本院公設辯護人庚○○
右列被告因違反懲治盜匪條例等案件，經檢察官提起公訴（八十九年度偵字第一一七
八七號），本院判決如左：
    主  文
戊○○行使偽造私文書，足以生損害於他人，累犯，處有期徒刑陸月，偽造於借據上
之「己○○」署押二枚（含指印一枚），均沒收；又共同意圖為自己不法所有，以強
暴致使不能抗拒，而取他人之物，累犯，處有期徒刑捌年，褫奪公權伍年，扣案之水
果刀壹把，沒收之；又共同連續竊盜，累犯，處有期徒刑壹年；又共同意圖為自己不
法之所有，而搶奪他人之動產，累犯，處有期徒刑壹年貳月；又連續損壞他人所有之
自用小客車、鐵捲門，足以生損害於他人，累犯，處有期徒刑月；應執行有期徒刑
拾年捌月，褫奪公權伍年，偽造於借據上之「己○○」署押貳枚（含指印壹枚）及扣
案之水果刀壹把，均沒收。
戊○○因盜匪共同所得之甲○○所有之皮包壹只（內尚有新臺幣壹萬貳仟元、行動電
話壹支、身分證壹張、駕駛執照壹張、信用卡壹張等物），應予發還被害人甲○○。
    事  實
一、戊○○前曾因違反懲治盜匪條例等案件，經法院判處應執行有期徒十年，已於民
    國八十七年十二月八日執行完畢，猶不知悔改，復意圖為自己不法之所有，（一
    ）於八十九年七月二十四日某時，在桃園縣中壢市○○路○段三十一號，趁其弟
    己○○不備，竊取己○○所有之車號ＦＭ九─六七六號之重機車（親屬間竊盜未
    據合法告訴），並於得手後將該機車向丙○○，以其弟己○○的名義，偽造己○○之署押簽立借款字據行使，而將己○○所有上揭車號ＦＭ九─六七六號之重機
    車抵押給予丙○○，致使丙○○陷於錯誤而交付新台幣（下同）二萬元給予戊○○花用；（二）又於八十九年八月二日凌晨四時許，與二名年籍、姓名均不詳之
    成年男子（其中一位，綽號「阿風」）基於共同強盜取財之犯意聯絡，在桃園縣
    中壢市○○○街一三六號門前，由該二名姓名、年籍不詳之成年男子分持菜刀、
    水果刀等凶器抵住甲○○身體，由戊○○摀住甲○○嘴巴，致使甲○○不能抗拒
    而強取甲○○所有之皮包一只（內有一萬二千元，車牌號碼ＫＤ─八二七七號自
    小客車鎖匙一把、行動電話一支、身分證乙張、駕駛執照乙張、信用卡乙張等物
    ），嗣後，戊○○又於八十九年八月六日某時，另與某一年籍、姓名亦不詳之成
    年男子，基於共同竊盜之概括犯意聯絡，由該名成年男子持前揭戊○○共同強盜
    所得之甲○○所有車牌號碼ＫＤ─八二七之汽車鑰匙，而由戊○○騎乘機車搭載
    該一成年男子至桃園縣中壢市○○○街一三六號門前附近，再由該一成年男子持
    甲○○所有前被戊○○共同強盜之汽車鑰匙，竊取甲○○所有之白色、ＢＭＷ、
    車號ＫＤ─八二七七號自用小客車，於得手後，戊○○又與該一成年男子另於同
    日某時，在新竹縣湖口鄉○○村○○街一八一號門前，再共同竊取辛○○所有之
    車號ＫＱ─三五一一號車牌二面，於得手後，將該二面車牌懸掛於甲○○所有之
    上揭自小客車上；（三）復又於八十九年八月七日晚上九時五十分許，另與某一
    年籍、真實姓名亦不詳之成年男子，共同基於搶奪他人財物之犯意聯絡，在桃園
    縣平鎮市○○○路六十九巷口，由其中一人駕駛前揭甲○○所有之上揭自用小客
    車（白色）之車輛，而由另一人趁丁○○於不備之際，搖下自用小客車之車窗，
    伸手自外搶奪丁○○所有正背於左肩之皮包乙只（內有身分證、健保卡、提款卡
    三張、行動電話一支、通訊電話簿一本、相片四張、鑰匙一支等物），並致丁○○因而摔倒受有肢體多處挫傷及擦傷（傷害部分未據告訴），二人於得手後，則
    隨即驅車逃逸。嗣於八十九年八月八日凌晨三時二十分許，戊○○因駕駛前揭甲○○所有之自用小客車在桃園縣中壢市○○路二五一號前，經警攔檢，隨即加速
    欲逃逸，而於欲逃逸之際，則以不確定故意之概括犯意，以甲○○上揭所有之自
    用小客車，連續分別撞擊附近乙○○所管理占有之車牌號碼Ｖ七─四九二五號自
    小客車及壬○○所經營之店面鐵捲門，致使乙○○上揭所管有之車輛之前保險桿
    、葉子板等處及壬○○所有之店面鐵捲門，均嚴重損壞，惟戊○○仍然逃逸未成
    ，隨後即經警當場予以逮捕，並當場在其身上查獲得丁○○所有之鎖匙一支（起
    訴書誤載為己○○失竊機車鎖匙一把）、通訊簿一本、相片四張等物。
二、案經桃園縣警察局移送及乙○○、壬○○（毀損部分）訴由桃園縣警察局報請臺
    灣桃園地方法院檢察署檢察官偵查起訴。
    理  由
一、訊據被告戊○○固坦認右揭（一）曾將ＦＭ九─六七六號之重機車持向丙○○詐
    以其弟己○○的名義，簽立借款字據，而將重機車抵押給予丙○○，詐借得二萬
    元，及右揭（二）曾與二名年籍、姓名均不詳之成年男子（其中一位綽號「阿風
    」），共同在桃園縣中壢市○○○街一三六號門前，分持菜刀、水果刀等兇器，
    致使甲○○不能抗拒而強取甲○○所有之皮包一只（內有一萬二千元，車牌號碼
    ＫＤ─八二七七號自小客車鎖匙一把、行動電話一支、身分證、駕駛執照、信用
    卡等物），嗣後，又與另一年籍、真實姓名不詳之成年男子持前揭甲○○所有之
    車牌號碼ＫＤ─八二七之汽車鑰匙，騎機車搭載該一成年男子至桃園縣中壢市○○○街一三六號門前附近，由該名成年男子持甲○○之汽車鑰匙，竊取甲○○所
    有之車號ＫＤ─八二七七號自用小客車，及在經警攔檢而於駕車欲逃逸時，先後
    連續撞擊乙○○所有之車牌號碼Ｖ七─四九二五號自小客車及壬○○所經營之店
    面鐵捲門，致使乙○○所有車輛之前保險桿、葉子板等處及壬○○所有之店面鐵
    捲門，均已嚴重損壞等之事實，核與證人己○○、被害人甲○○分別於警、偵訊
    中，及證人丙○○、告訴人乙○○、壬○○分別於警局初訊時，所供證及指訴之
    情節均相符合，並有借款字據影本乙紙、水果刀乙把扣案資憑，且另有證人己○○、被害人甲○○所分別出具之贓物領據各乙紙及車輛竊盜查詢表、車牌尋獲電
    腦輸入單、現場毀損照片多幀等資料在卷資佐可證，事證甚屬明確。惟本件訊據
    被告則矢口否認其有何右揭（二）在桃園縣中壢市○○○街一三六號門前附近竊
    取甲○○所有之車號ＫＤ─八二七七號自小客車，及在新竹縣湖口鄉○○村○○
    街一八一號門前竊取辛○○所有之車號ＫＱ─三五一一號車牌二面，及右揭（三
    ）曾經有在桃園縣平鎮市○○○路六十九巷口，趁丁○○不備之際，搶奪丁○○
    所有之皮包乙只（內有身分證、健保卡、提款卡三張、行動電話一支、通訊電話
    簿一本、相片四張、鑰匙一支等物）等之事實，辯稱：右揭甲○○所失竊之車子
    是黃瑞成偷的、伊當時沒有在現場，至於辛○○的車牌也是黃瑞成偷的，不是伊
    偷的，那是黃瑞成將車牌掛上去的，而且伊也並沒有在平鎮市○○○路搶奪丁○○的皮包，右揭丁○○所有之通訊電話簿、相片等物品，是警員在車子上查到的
    等詞云云。惟按，上揭事實，被告前於警、偵訊中均係供稱本件經警所查獲之甲○○所有之右揭車號ＫＤ─八二七七號自小客車，乃是伊向綽號「阿風」男子借
    得的，被告嗣於本院審理中則改供稱：是黃瑞成跟伊要那鑰匙去偷甲○○的車、
    伊只有載他去偷等語，次按，本件於警員查獲被告之當時，被害人甲○○所有的
    右揭失竊自用小客車乃是正由被告駕駛著，且查其上亦有懸掛著辛○○所失竊之
    車號ＫＱ─三五一一號車牌二面，而被告對於其所駕駛被害人甲○○所有的車子
    之來源，前後供詞亦不一，再參以被告上揭經警查獲贓物之情形觀之，縱然上揭
    甲○○所有之汽車與辛○○所有的車牌非係由被告親自下手所竊取，然實亦已可
    以徵見被告另與某名籍不詳成年男子之間，有共同竊取甲○○所有之汽車與辛○○所有的車牌之犯意聯絡之存在，是被告上揭執詞之所辯，均不足予以採取。
    又再查，本件被害人丁○○右揭遭搶奪之皮包內之通訊電話簿、相片、鑰匙等物
    品，亦均是在於被告駕駛被害人甲○○的車子當時，由警員當場在被告之口袋內
    搜取查出，且此情亦已據被告於警訊中已供認不諱，又查上揭電話簿、相片、鑰
    匙等物品，亦業經被害人丁○○於警局中亦均已指認確屬其所有之物品無訛，復
    亦有被害人丁○○所出具之贓物領據乙紙附卷可佐，又查，被害人丁○○於警局
    所供述其被搶奪之經過情形，其情內容亦核與被告於警查獲時，所駕駛之被害人
    甲○○的車子之顏色（白色）、車型廠牌（ＢＭＷ）均悉相符合，是被告確亦有
    參與搶奪丁○○所有之右揭皮包之犯行事實，亦已可堪認定。另按，依據被害人
    丁○○於警局中之指述內容，被害人丁○○所有之右揭皮包，當時乃是背於左肩
    而遭人趁其不備之際，從車內伸手而自車窗外突然搶奪，此一情形亦應顯然可見
    ，此部分搶奪犯行並非是僅由被告一人獨自為之，而乃是另有其他共犯之共同參
    與實施。而綜據上述說明外，本件並另有被害人辛○○所出具之贓物認領收據乙
    紙、及車牌失竊詳細資料等在卷可參，被告前揭執詞所辯，顯僅係屬卸責之詞，
    不足採信，其右揭犯行均足堪認定，應予依法論科。
二、核被告戊○○所為，係犯懲治盜匪條例第五條第一項第一款之強盜取財罪、及刑
    法第三百二十條第一項之竊盜罪（竊取甲○○所有的車子及辛○○所有的車牌）
    、第二百十六條、第二百十條之行使偽造私文書罪、第三百三十九條第一項之詐
    欺取財罪、第三百二十五條第一項之搶奪罪、第三百五十四條之毀損罪（毀損林
    管有之自小客車及壬○○所經營之店面鐵捲門）。至其偽造私文書之低度行為，
    已為其後持以行使之高度行為所吸收，應不另予論罪，又其偽造「己○○」署押
    於借據（私文書）上，乃僅屬其偽造私文書之一部分行為，亦不另予論罪，附此
    敘明。而被告上揭所犯之強盜取財罪，與某二名年籍、姓名均不詳之成年男子（
    其中一位，綽號「阿風」）間，有犯意聯絡及行為分擔，應論為共同正犯；又被
    告上揭所犯之竊盜罪、搶奪罪部分，亦另與某年籍、真實姓名均不詳之成年男子
    間，均有犯意聯絡及行為分擔，亦均應同論為共同正犯，公訴人就此情雖疏未論
    及，惟按此乃已為本件起訴效力所及，本院自應併予審酌，附此敘明。又被告上
    揭先後所犯之共同竊盜罪（竊取甲○○所有的車子及辛○○所有的車牌）、及先
    後所犯之毀損罪（毀損乙○○所管有之自小客車及壬○○所經營之店面鐵捲門）
    ，均於時間緊接，觸犯構成要件同一罪名，顯係出於概括之犯意為之，為連續犯
    ，均應依刑法第五十六條之規定，論以共同連續竊盜一罪論，並均加重其刑。而
    被告上開所犯之行使偽造文書罪、詐欺取財罪，二罪之間，核有方法、結果之牽
    連關係，應依刑法第五十六條牽連犯之規定，從一重之行使偽造私文書罪處斷。
    至被告上揭所論處之共同強盜取財罪、共同連續竊盜罪、行使偽造私文書罪、共
    同搶奪罪、連續毀損罪等，數罪之間，構成要件不同，罪名互殊，犯意各別，則
    應予分論併罰。末查，被告前因違反懲治盜匪條例等案件，曾經法院判處應執行
    有期徒十年，於八十七年十二月八日已執行完畢，此有臺灣高等法院被告全國前
    案紀錄表在卷可參，被告於刑之執行完畢後，五年內又再犯本件有期徒刑以上之
    罪，為累犯，應另依刑法第四十七條規定就被告所犯之罪有期徒刑部分，均，加
    重其刑。至無期徒刑部分，依法不得加重其刑，附此敘明爰審酌被告犯罪後態度
    ，並另參其犯罪動機、手段、目的、品性、素行與因其犯罪所生危害等一切情狀
    ，就其上揭所各犯，分別量處如主文所示之刑，同時並定其應執行之刑如主文，
    且依其犯罪之性質，本院認被告所犯之共同強盜取財罪部分，有併宣告褫奪其公
    權玉隆所之必要，爰依刑法第三十七條第二項併予宣告褫奪公權五年，以資懲儆
    。
    至扣案之水果刀乙把，係屬於被告與其他共犯所有共同供犯罪所用之物，此業據
    被告於警局已供明在卷，依據共犯共同關係，爰併依刑法第三十八條第一項第二
    款之規定，亦同時宣告沒收之。而被告偽造於借據上之「己○○」署押二枚（含
    指印一枚），應依刑法第二百十九條之規定，併予宣告沒收之。至被告另因本件
    盜匪而共同所得之被害人甲○○所有之皮包乙只（內有一萬二千元，自用小客車
    鑰匙一把、行動電話一支、身分證乙張、駕駛執照乙張、信用卡乙張等物），除
    因ＫＤ─八二七七號自用小客車鑰匙一把，已經由被害人甲○○領回（參贓物認
    領保管單），無須再諭知發還外，其皮包乙只暨其內物品（內應尚有一萬二千元
    、行動電話一支、身分證乙張、駕駛執照乙張、信用卡乙張等物），爰依懲治盜
    匪條例第七條第一項之規定，同時併諭知應發還給被害人甲○○。
三、據上論斷，應依刑事訴訟法第二百九十九條第一項前段，懲治盜匪條例第五條第
    一項第一款、第七條第一項、第八條，刑法第二十八條、第五十六條、第三百二
    十條第一項、第二百十六條、第二百十條、第三百三十九條第一項、第三百二十
    五條第一項、第三百五十四條、第五十五條、第四十七條、第三十七條第二項、
    第五十一條第五款、第二百十九條、第三十八條第一項第二款，罰金罰鍰提高標
    準條例第一條前段，判決如主文。
本案經檢察官張春暉到庭執行職務。
中      華      民國    八十九    年      十      月      九      日
                                  臺灣桃園地方法院刑事第一庭
                                      法  官 呂 仲 玉
右正本證明與原本無異。
如不服本判決，應於判決送達後十日內向本院提出上訴狀( 應附繕本 )，上訴於
臺灣高等法院。
                                    書記官   劉文松
中        華        民        國   八十九   年   十   月    二十    日
刑法第三百二十條
意圖為自己或第三人不法之所有，而竊取他人之動產者，為竊盜罪，處五年以下有期
徒刑、拘役或五百元以下罰金。
刑法第二百十六條
行使第二百十條至第二百十五條之文書者，依偽造、變造文書或登載不實事項或使登
載不實事項之規定處斷。
刑法第二百十條
偽造、變造私文書，足以生損害於公眾或他人者，處五年以下有期徒刑。
刑法第三百三十九條：
意圖為自己或第三人不法之所有，以詐術使人將本人或第三人之物交付者，處五年以
下有期徒刑、拘役或科或併科一千元（已提高十倍為一萬元）以下罰金。
刑法第三百二十五條
意圖為自己或第三人不法之所有，而搶奪他人之動產者，處六月以上五年以下有期徒
刑。
刑法第三百五十四條
毀棄、損壞前二條以外之他人之物或致令不堪用，足以生損害於公眾或他人者，處二
年以下有期徒刑、拘役或五百元以下罰金。


司法院資訊處製作；財團法人民間司法改革基金會備份。
